【裁判字號】    90,訴,900
【裁判日期】    901214
【裁判案由】    給付訴訟
【裁判全文】
臺灣屏東地方法院民事判決                              九十年度訴字第九○○號
    原      告  屏東縣內埔地區農會
    法定代理人  甲○○
    訴訟代理人  乙○○
    被      告  屏東縣政府
    法定代理人  丙○○
右當事人間給付訴訟事件，本院判決如左：
    主    文
原告之訴及假執行之聲請均駁回。
訴訟費用由原告負擔。
    事    實
甲、原告方面：
  一、聲明：求為判決
  （一）被告應給付原告新台幣（下同）壹佰零肆萬伍仟零捌拾陸元及自訴狀送達翌
        日起至清償日止，按年息百分之五計算之利息。
  （二）訴訟費用由被告負擔。
  （三）原告願提供擔保請求准予宣告假執行。
  二、陳述：
  （一）緣被告與債務人吳仁隆間，因土地徵收補償款債權強制執行事件，依執行名
        義債務人應給付原告新台幣壹佰零肆萬伍仟零捌拾陸元之範圍內禁止債務人
        收取或為其他處分，並禁止第三人即被告向債務人吳仁隆清償在案。詎被告
        竟於收受執行命令後，以﹁需土地所有權人出具先行施工同意書始得領取﹂
        之不實理由，而對鈞院前開執行命令提出不實之異議。然被告對上開執行命
        令並無異議權，且其所提出之異議顯屬無據。
  （二）按「第三人不承認債務人之債權或其他財產權之存在或於數額有爭議或其他
        得對抗債務人之事實時，應於接受執行命令後十日內提出書狀向執行法院聲
        明異議」強制執行法第一百十九條訂有明文，然依上開規定，第三人只有在
        不承認債務人之債權或其他財產存在或於數額有爭議或其他得對抗債務人請
        求之事由等情形下，始得提出異議。惟被告所提出之異議，並非不承認債務
        人之債權，亦非對於數額有爭議，亦無其他得對抗債務人請求之事由，僅以
        「需土地所有權人出具先行施工同意書始得領取」為由提出異議，顯與強制
        執行法第一百二十條第二項規定相違，除向鈞院民事執行處陳報外，並請求
        依民事訴訟法第六十六條規送達債務人。為此狀請判決如訴之聲明。
  三、證據：提出本院九十年度民執丙字第一一六五０號執行命令影印本乙件、第三
      人異議函影印本乙件等為證。
乙、被告方面：
  一、聲明：如主文所示。
  二、陳述：
      原告起訴狀認被告對本院上開執行處命令異議，似有誤會，所謂『須土地所有
      權人出具先行施工同意書始得領取』之意是說依「臺灣省土地徵收核發獎勵金
      ，補助金及救濟金」要點第二點規定，土地所有權人出具土地使用同意書以後
      ，我們才有核發拆除房屋獎勵金等語置辯。
丙、本院依職權調取本院九十年度執丙字第一一六○五號民事執行卷宗。
    理    由
甲、按就債務人對於第三人之金錢債權為執行時，執行法院應依職權禁止債務人收取
    或為其他處分，並禁止第三人向債務人清償；第三人不承認債務人之債權時，應
    於接受法院命令後十日內，提出書狀向執行法院聲明異議；債權人對於第三人之
    聲明，認為不實時，得向管轄法院提起訴訟，並通知債務人，強制執行法第一百
    十五條第一項、第一百十九條第一項、第一百二十條定有明文。本件原告主張原
    告就訴外人吳仁隆間有六百二十萬債權，因清償債務事件，聲請本院就吳仁隆對
    於被告之債權一百零四萬五千零八十六元，發有禁止債務人吳仁隆收取債權，或
    為其他處分，第三人亦不得向債務人清償之執行命令，及吳仁隆因土地徵收案件
    就土地有徵收補償費領取之權利之事實，業據提出本院九十年度民執丙字第一一
    六五０號執行命令影印本乙件、第三人異議函影印本乙件等為證，且為被告所不
    爭執，並經本依職權調取本院九十年度執丙字第一一六○五號民事執行卷宗，審
    核屬實，自堪信為真實。是以，本件所應審究者，厥為債權人即原告因第三人即
    被告不承認債務人之債權時，依強制執行法第一百二十條向管轄法院提起「訴訟
    」之性質為何？
乙、次按債權人依強制執行法第一百二十條對於異議之第三人提起訴訟，此訴訟之性
    質若何，當視執行法院已否發收取命令為斷；如已發收取命令時，債權人無庸依
    民法上代位之手續，得於自己名義以異議之第三人為對相人，按一般規定提起「
    給付之訴」；如在未發收取命令，僅發禁止命令之前，祗能提起「確認之訴」，
    蓋禁止命令僅禁止債務人及第三人處分債權或其他財產權，債權人尚不得請求第
    三人給付。經查，本件原告與吳仁隆間因清償債務事件，本院於九十年九月二十
    四日以九十屏院民執丙字第九十執一一六五○號所發僅係禁止債務人吳仁隆收取
    債權，或為其他處分，第三人亦不得向債務人清償之執行命令，僅屬禁止命令，
    尚非收取命令，原告僅得提起確認債權存在之訴，尚不得提起給付之訴，惟本院
    審理時，經行使闡明權後，原告聲明提起本件訴訟之真意，係在請求被告應給付
    原告壹佰零肆萬伍仟零捌拾陸元及自訴狀送達翌日起至清償日止，按年息百分之
    五計算之利息，從而，揆諸前揭說明，原告仍請求被告為前開之給付，即屬無據
    ，應予駁回。
丙、本件原告之訴既經駁回，其假執行之聲請已失所附麗，應併駁回之。
丁、據上論結，原告之訴為無理由，依民事訴訟法第七十八條，判決如主文。
中      華      民      國    九十      年    十二    月      十四    日
                                    臺灣屏東地方法院民事第一庭
~B法      官  李芳南
右為正本係照原本作成。
如不服本判決，應於收受送達後二十日內向本院提出上訴書狀。
~B法院書記官  劉音利
中      華      民      國    九十      年    十二    月      十四    日


司法院資訊處製作；財團法人民間司法改革基金會備份。
